臺灣雲林地方法院刑事裁定
110年度撤緩字第42號
聲  請  人  臺灣雲林地方檢察署檢察官
受  刑  人  廖家慶



上列聲請人因受刑人違反槍砲彈藥刀械管制條例案件，聲請撤銷
緩刑（109年度執緩字59號），本院裁定如下：
    主  文
聲請駁回。
    理  由
一、聲請意旨略以：受刑人廖家慶前因違反槍砲彈藥刀械管制條
    例案件，經臺灣高等法院臺南分院於民國108年12月31日以1
    08年度上訴字第1469號判決判處有期徒刑6月，併科罰金新
    臺幣（下同）3000元，緩刑2年，並應於判決確定之日起1年
    內向公庫支付2萬元，於109年2月19日確定（下稱前案）。
    惟受刑人於緩刑期內更犯施用第二級毒品罪，經本院於110
    年7月30日以110年度簡字第97號判決判處有期徒刑3月確定
    （下稱後案），依刑法第75條之1第1項第2款之規定，屬得
    撤銷緩刑宣告之原因，爰依刑事訴訟法第476條之規定聲請
    撤銷受刑人前案緩刑宣告等語。
二、按緩刑之宣告應撤銷者，由受刑人所在地或其最後住所地之
    地方法院檢察官聲請該法院裁定之，刑事訴訟法第476條定
    有明文。次按受緩刑之宣告而有下列情形之一，足認原宣告
    之緩刑難收其預期效果，而有執行刑罰之必要者，得撤銷其
    宣告：二、緩刑期內因故意犯他罪，而在緩刑期內受6月以
    下有期徒刑、拘役或罰金之宣告確定者（按：同條第3項準
    用第75條第2項：「前項撤銷之聲請，於判決確定後6月以內
    為之。」），刑法第75條之1第1項第2款定有明文。查受刑
    人住所地屬本院轄區，又受刑人所犯後案於110年9月6日判
    決確定（見本院卷第8頁），檢察官於後案判決確定後之6月
    內向本院聲請撤銷前案緩刑宣告，程序上並無違誤。
三、按刑法於94年2月2日增訂第75條之1第1項第1、2款規定，考
    其立法意係認原舊法關於緩刑前或緩刑期間故意犯他罪，而
    在緩刑期內受得易科罰金之有期徒刑之宣告者，列為應撤銷
    緩刑之事由，過於嚴苛，而排除在第75條應撤銷緩刑事由之
    外，另移列至得撤銷緩刑事由，俾使「法官依被告再犯情節
    ，而裁量是否撤銷先前緩刑之宣告」，以資彈性適用。且本
    條採用裁量撤銷主義，賦予法院撤銷與否之權限，特於第1
    項規定實質要件為「足認原宣告之緩刑難收其預期效果，而
    有執行刑罰之必要」，供作審認之標準。亦即於上揭「得」
    撤銷緩刑之情形，法官應依職權本於合目的性之裁量，妥適
    審酌被告所犯前後數罪間，關於法益侵害之性質、再犯之原
    因、違反法規範之情節是否重大、被告主觀犯意所顯現之惡
    性及其反社會性等情，是否已使前案原為促使惡性輕微之被
    告或偶發犯、初犯改過自新而宣告之緩刑，已難收其預期之
    效果，而確有執行刑罰之必要，此與刑法第75條第1項所定2
    款要件有一具備，即毋庸再行審酌其他情狀，應逕予撤銷緩
    刑之情形完全不同。故在緩刑前或緩刑期內因故意犯他罪，
    而在緩刑期內受得易科罰金之有期徒刑、拘役或罰金之宣告
    確定者，並非一律撤銷其緩刑宣告，應由法院斟酌原宣告之
    緩刑是否難收預期效果，而有執行刑罰之必要，再決定是否
    撤銷緩刑之宣告。
四、經查：
  ㈠受刑人因犯未經許可持有彈藥之主要組成零件罪（持有雙基
    發射火藥成分之黑色顆粒1包），經臺灣高等法院臺南分院
    於108年12月31日以108年度上訴字第1469號判決撤銷原審判
    決，改判處有期徒刑6月，併科罰金3000元，緩刑2年，並應
    於判決確定之日起1年內向公庫支付2萬元，於109年2月19日
    確定在案（即前案）。受刑人又於110年3月12日14時33分採
    尿時回溯96小時內某時許，犯施用第二級毒品罪，經本院於
    110年7月30日以110年度簡字第97號判決判處有期徒刑3月，
    並於110年9月6日確定（即後案）等情，有前案、後案判決
    書及受刑人之臺灣高等法院被告前案紀錄表各1份存卷可考
    ，足認受刑人確於前案緩刑期內因故意犯他罪，而在緩刑期
    內受6月以下有期徒刑之宣告確定。
  ㈡惟受刑人於前案緩刑期間又犯後案，行為固應非難，然受刑
    人所犯前案與後案，兩者罪質不同，保護法益有別，亦欠缺
    關聯性，且施用毒品僅戕害己身之健康，並未對他人造成實
    害，而施用毒品者具有病患性犯人之特質，源自對毒品之成
    癮性及心理依賴，與一般刑事犯罪之本質不同，受刑人雖於
    前案緩刑期間再犯施用毒品罪，尚難遽認其存有高度之法敵
    對意識。又受刑人已向公庫支付2萬元完畢（見本院卷第45
    頁），應受有一定警惕。本件檢察官聲請撤銷前案緩刑，經
    本院給予受刑人陳述意見之機會，受刑人於訊問程序表示：
    希望可以再給我一次機會，我目前與父親一起打零工維生，
    我要扶養2名就讀國小之子女，我去年離婚，我與前妻1人照
    顧小孩1星期，我原本務農，但因為疫情關係休耕，沒有什
    麼收入，我才跟父親打零工，每日最多1000元，我沒有一技
    之長，應該無法繳納易科罰金，若由前妻獨力照顧子女，開
    銷會很大，希望能給我一次機會等語（見本院卷第34至35頁
    ），復參以檢察官並未提出其他積極事證或具體說明受刑人
    有何情狀足認「原宣告之緩刑難收其預期效果，而有執行刑
    罰之必要」，本院綜合上情，認為尚難僅因受刑人於前案緩
    刑期間故意犯後罪，而在緩刑期內受後案得易科罰金之有期
    徒刑宣告確定，即謂原緩刑宣告難收預期效果而有執行刑罰
    之必要，是本件聲請撤銷緩刑，為無理由，應予駁回。
五、依刑事訴訟法第476條、第220條，裁定如主文。 
中　　華　　民　　國　　110 　年　　11　　月　　3 　　日
                  刑事第七庭    法  官  潘韋丞
以上正本證明與原本無異
如不服本裁定，應於裁定送達後5日內向本院提出抗告狀（須附
繕本）。
                                書記官　郭美儀
中　　華　　民　　國　　110 　年　　11　　月　　3 　　日